【裁判字號】    92,交聲,789
【裁判日期】    921212
【裁判案由】    違反道路交通管理處罰條例聲明異議
【裁判全文】
臺灣臺北地方法院交通事件裁定                    九十二年度交聲字第七八九號
    異議人即
    受處分人  甲○○
右列受處分人因違反道路交通管理處罰條例案件，對於台北市交通事件裁決所中華民
國八十九年九月二十七日所為之處分（原處分案號：北市裁三字第駕裁00－000
000號），聲明異議，本院裁定如左：
    主      文
異議駁回。
    理      由
一、按道路交通管理處罰條例所稱之汽車，依該條例第三條第八款規定，包括機器腳
    踏車在內，而汽車駕駛人，駕駛汽車，行人穿越道有行人穿越時，不暫停讓該行
    人先行通過者，處新台幣（以下同）六百元以上一千八百元以下罰鍰，道路交通
    管理處罰條例第四十四條第二款定有明文。
二、本件受處分人即異議人甲○○於民國八十八年四月三十日下午七時五十五分許，
    騎乘車號ＲＤＨ－七一八號輕型機車，沿台北市○○區○○路由東往西方向行駛
    ，行經台北市○○區○○路、新生北路交岔路口，欲右轉往新生北路繼續行駛，
    惟未暫停讓新生北路上所畫設行人穿越道上穿越之行人先行通過，而為在該路口
    執勤之台北市政府警察局中山分局員警葉志強發現，即將受處分人攔停，並以受
    處分人有違反前揭道路交通管理處罰條例第四十四條第二款規定之行為掣單舉發
    ，而因受處分人拒絕簽收員警開立之舉發違反道路交通管理事件通知單，經員警
    在通知單上載明受處分人拒絕簽收之事由後，依違反道路交通管理事件統一裁罰
    標準及處理細則（於九十一年九月一日後法文之名稱已修正為違反道路交通管理
    事件統一裁罰基準及處理細則，以下稱處理細則）第十一條第一項第一款規定，
    視為受處分人已經收受該通知單，嗣受處分人未於舉發通知單上所載應到案日期
    前到案，原處分機關乃依道路交通管理處罰條例第三條第八款、第四十四條第二
    款及處理細則第四十四條第一項暨違反道路交通管理事件統一裁罰標準表（於九
    十一年九月一日後，其名稱已修正為違反道路交通管理事件統一裁罰基準表，以
    下稱基準表）之規定，於八十九年九月二十七日裁處受處分人罰鍰一千八百元。
三、本件受處分人之
    江路三六七號二樓，此有
    九月二十七日開立前開案號裁決書後，係以台北市○○區○○街一三八號九樓之
    一對受處分人為送達，經送達無著後，即以公示送達之方式送達本件裁決書，此
    有公示送達名冊在卷可稽，惟如前所述，本件受處分人之
    六月二十一日後已變更為台北市○○區○○路三六七號二樓，故原處分機關於八
    十九年九月二十七日猶仍以台北市○○區○○街一三八號九樓之一之住址對受處
    分人為送達，即難認其公示送達為合法，應認本件受處分人提起本件異議尚未逾
    聲明異議之法定期間，先予敘明。
四、訊據受處分人矢口否認有任何違反道路交通管理處罰條例之行為，辯稱：我沒有
    違規云云，惟查：
  (一)受處分人騎乘前開車號機車有於前述時地未禮讓行人穿越道上穿越之行人先行通
    過之違規事實，業據證人即開單告發受處分人之員警葉志強於本院九十二年七月
    二十一日調查時，以具結擔保其供述之真實性並在負擔偽證罪之心理處罰狀態下
    供稱：（問：提示舉發單，本件係你舉發？）是我舉發；（問：舉發情形如何？
    ）我會開說受處分人行經路口未禮讓行人優先通行，應該就是受處分人從長春路
    東往西方向，右轉新生北路，沒有禮讓要穿越新生北路道路上斑馬線的行人，當
    時應該是在擔服巡邏勤務，受處分人拒簽罰單，所以在紅單上寫拒簽收，我有依
    法告知受處分人應到案時間及應到案處所，也有告訴他不服取締可以申訴（當日
    訊問筆錄參照），按證人葉志強乃為原處分機關所認定受處分人有前開違規行為
    之原證人，其並到庭在本院法官面前以言詞供述本件訴訟上之待證事實－即受處
    分人有前開違規事實，本院由其上開供述已得有受處分人確有上開違規行為之心
    證，且於本件卷存證據資料內並無任何積極證據足以證明證人葉志強上開供述係
    屬虛偽，亦無有足以令人顯信葉志強其供述為不可採之品性證據或前科證據存在
    ，本院自不得僅以證人為本件開單告發受處分人之員警而全盤抹煞其在訴訟上所
    具有之原證人資格，而受處分人對前開證人之供述並無法舉出或請本院調查任何
    對其有利之證據資料，以使本院對證人所供述受處分人違規之事實產生任何合理
    之懷疑，且交通警察掣單舉發違反道路交通管理處罰條例所列之違規事實，本質
    上為行政處分，係公務員基於職務上之權力，依法就特定之具體事件所為之具公
    法上效果之單方面行政行為，基於公務員為公法上行為具有公信力之原則，該行
    政行為當可被推定為真正，其據以依法處分之事實認定亦為正確無誤，從而本件
    異議人既未能提出證據以資證明其確無違規行為，僅空言稱並未違規，尚難認其
    辯解為可採，本件事證明確，受處分人之違規行為堪以認定。
  (二)次查，員警如在道路上當場舉發行為人有違反道路交通管理處罰條例之行為，而
    被查獲之行為人為受處分人時，員警應在舉發通知單上之駕駛人姓名欄註明其姓
    名後，交付該行為人簽名或蓋章收受之；拒絕簽章者，並記明其事由，視為已收
    受，處理細則第十一條第一項第一款定有明文，本件受處分人於前述時地經員警
    葉志強攔停後拒絕收受舉發通知單，業據葉志強於本院前開期日調查時供述明確
    （當日訊問筆錄參照），是受處分人既於員警舉發當場拒絕簽收舉發通知單，依
    前述處理細則第十一條第一項第一款規定，視為受處分人已收受該舉發通知單，
    應併予說明。
五、綜上所述，受處分人確有在前揭時地騎乘前開車號機車未禮讓行人穿越道上穿越
    之行人先行通過之違規行為，而受處分人又未依限到案，從而原處分機關依前揭
    道路交通管理處罰條例第三條第八款、第四十四條第二款及處理細則第四十四條
    第一項暨基準表之規定，裁處受處分人罰鍰一千八百元，核無違誤，本件受處分
    人之異議為無理由，自應將其異議駁回。
據上論斷，應依道路交通案件處理辦法第十九條，裁定如主文。
中      華      民      國    九十二    年     十二     月     十二     日
                                    臺灣臺北地方法刑事第九庭
                                          法  官  葉建廷
右正本證明與原本無異。
如不服本裁定，應於裁定送達後五日內，向本院提出抗告狀。
                                          書記官  蔡梅蓮
中      華      民      國    九十二    年     十二     月     十二     日


司法院資訊處製作；財團法人民間司法改革基金會備份。
